【裁判字號】    99,簡上,302
【裁判日期】    991007
【裁判案由】    傷害
【裁判全文】
臺灣臺北地方法院刑事判決             99年度簡上字第302號
上  訴  人
即  被  告  甲○○
上列上訴人因傷害案件，不服本院中華民國99年7 月23日99年度
簡字第2230號第一審簡易判決（聲請簡易判決處刑書案號：99年
度偵字第12326 號）提起上訴，本院管轄之第二審合議庭判決如
下：
    主  文
上訴駁回。
    事  實
一、甲○○乃係受僱於臺北市○○○路○ 段270 號1 樓MOMA華固
    大樓之警衛，丙○○則係該大樓之住戶。緣甲○○於民國99
    年3 月7 日18時許，擔任該大樓大廳服務臺警衛之工作，適
    丙○○手持飲料鋁箔包自大門外進入該大樓大廳，發現甲○
    ○乃係穿著運動服及拖鞋值勤，遂於18時10分許，以持飲料
    鋁箔包之手指著在服務臺內之甲○○；斯時，丙○○手持之
    飲料鋁箔包內之飲料，因擠出而潑灑到甲○○；甲○○質疑
    丙○○乃係故意為之，就在丙○○前開潑灑動作已結束後，
    甲○○即基於傷害之犯意，衝出服務臺，將轉身往後跑欲離
    開大廳大門之丙○○，勾住其脖子，與之發生拉扯，並將丙
    ○○推倒在地，而徒手與丙○○發生扭打，因而毆傷丙○○
    ，致其受有顏面5×1公分挫擦傷、4×1公分瘀傷、鼻樑2．5
    ×1 公分挫傷、頸部2 公分、3 公分、3 公分、6 公分、3
    公分、1．5公分、1 公分瘀傷等傷害。
二、案經丙○○訴由臺北市政府警察局信義分局報告臺灣臺北地
    方法院檢察署檢察官偵查後聲請簡易判決處刑。
    理  由
甲、程序部分：
    按被告以外之人於審判外之言詞或書面陳述，除法律有規定
    者外，不得作為證據；又被告以外之人於審判外之陳述，雖
    不符合刑事訴訟法第159 條之1 至第159 條之4 之規定，但
    經當事人於審判程序同意作為證據，法院審酌該言詞陳述或
    書面陳述作成時之情況，認為適當者，亦得為證據；又當事
    人、代理人或辯護人於法院調查證據時，知有同法第159 條
    第1 項不得為證據之情形，而未於言詞辯論終結前聲明異議
    者，視為有前項之同意，刑事訴訟法第159 條第1 項及第15
    9 條之5 分別定有明文。查告訴人丙○○之警詢筆錄固屬被
    告以外之人於審判外所為之供述證據，然被告甲○○對前開
    供述證據之證據能力並不爭執，其至本件辯論終結前亦未聲
    明異議，本院審酌告訴人丙○○於檢察官偵查時，甚至於本
    院審理時，並未陳述警察係以違法不當之方式詢問等情狀，
    認前開證據方法於製作時尚無違法不當之情，應認以之作為
    證據應屬適當。至於被告甲○○於上訴狀所附之證人張福明
    之書面陳述內容，經核尚屬被告以外之人於審判外之陳述，
    而為傳聞證據，且公訴人亦否認其有證據能力，自無證據能
    力。
乙、實體部分：
一、訊據被告甲○○固坦承其於前開時、地，因質疑告訴人丙○
    ○以持飲料鋁箔包之手指著在服務臺內之被告，並故意擠出
    該鋁箔包內之飲料而潑灑到被告，遂與告訴人發生拉扯、肢
    體衝突，被告尚將告訴人壓制在地上等情，惟矢口否認有何
    傷害告訴人之犯行，其辯稱意旨略以：我沒有要出手打告訴
    人。我沒有毆打告訴人，造成他的臉部或頸部受傷。告訴人
    手持飲料鋁箔包，一進來後即用該鋁箔包內之飲料噴我，我
    衝出櫃檯要制止他繼續用飲料噴我之動作，並要奪下他手上
    之飲料鋁箔包，告訴人以為我要打他，就要往外跑，結果我
    們兩人就在大門口發生拉扯、肢體衝突；告訴人的眼鏡掉下
    來刮到他的臉，後來我把他壓在地上。我並沒有動手毆打告
    訴人，我是出於自衛性之防衛，是基於要搶奪他手上之飲料
    鋁箔包云云。
二、本院查：
（一）前揭事實，業據告訴人於警詢、檢察官偵查及本院審理時
      供述明確，而告訴人因此亦受有顏面5×1公分挫擦傷、4
      ×1 公分瘀傷、鼻樑2．5×1 公分挫傷、頸部2 公分、3
      公分、3 公分、6 公分、3 公分、1．5公分、1 公分瘀傷
      等傷害，亦有其所提出之臺北市立聯合醫院仁愛院區之驗
      傷診斷書、受傷之相片2 幀。此外，並有告訴人及被告所
      提出，事發當時前開大樓監視器所錄下之畫面擷取資料等
      在卷可稽。
（二）依據證人乙○○於本院審理時證稱：我看到的時候，他們
      兩人已經打在一起。兩個人站著的時候，就已扭在一起。
      被告體重比較重，兩個就倒下去了，兩個在地上仍繼續扭
      打。兩個都有互相弄脖子，互相拉扯等語（見本院99年9
      月23日審判筆錄第8 頁），而被告亦自承：結果我們兩人
      就在大門口發生拉扯、肢體衝突，後來我把他壓在地上等
      語，顯見被告於前開時、地，確有對告訴人為勾住脖子、
      拉扯等肢體衝突，並將告訴人壓制在地上，而與告訴人發
      生扭打，至為明確。告訴人指訴：我還來不及推開大門之
      時，就遭被告勾住脖子。我掙扎抵抗他的攻擊，可是沒辦
      法。因為他的身體比較壯碩，他成功把我壓制在地上，針
      對我的臉部、頸部進行毆打等語，尚非子虛，應可採信。
      是以，被告既對告訴人施以勾住、拉扯、扭打、壓制等傷
      害行為，其等於衝突之間，衡情必當會因出力撞擊、出手
      毆擊而產生挫傷、擦傷、瘀傷等傷害，準此，告訴人前開
      所受之顏面5 ×1 公分挫擦傷、4 ×1 公分瘀傷、鼻樑2
      ．5 ×1 公分挫傷、頸部2 公分、3 公分、3 公分、6 公
      分、3 公分、1 ．5 公分、1 公分瘀傷等傷害，確因被告
      前開傷害行為所致。被告辯稱：我沒有出手毆打告訴人云
      云，顯非事實，不足採信。
（三）按所謂正當防衛，乃係指對於現在不法之侵害，而出於防
      衛自己或他人權利之行為（刑法第23條參照）。查被告乃
      係告訴人在前開潑灑動作已結束，始衝出服務臺，在大廳
      大門前，勾住告訴人之脖子而為前開之傷害行為，業據被
      告於本院行準備程序時所自承，顯見被告在對告訴人為前
      開傷害行為時，告訴人之潑灑液體飲料之不法行為已經結
      束，對被告而言，已非現在不法之侵害至明。是以，被告
      事後再對告訴人施以傷害行為，縱使欲搶下告訴人手上之
      飲料鋁箔包，避免告訴人繼續以飲料潑灑之侮辱行為，亦
      屬被告事後之攻擊行為，而非正當防衛。被告辯稱：我是
      出於自衛性之防衛云云，顯有誤會，不足為被告有利認定
      之依據。
（四）至被告於上訴時，併提出大樓監視器所錄下之畫面擷取資
      料，證明告訴人於其他時間尚有在該大樓實施破壞之行為
      ，經核均與本案無涉，尚難為被告有利認定之依據。又告
      訴人主張其所有之眼鏡，因被告之前開傷害行為而遭毀損
      乙事，因告訴人僅告訴被告之傷害犯行，而未對毀損部分
      提起告訴，本院自無從併予審理，併此敘明。
（五）綜上所述，本件事證明確，被告前開傷害犯行，至堪認定
      ，其前開所辯，均不足採信。
（六）又本件事證既已明確，被告另外聲請傳喚證人即前開大樓
      之總幹事張福明，並聲請勘驗事發當時監視器所錄下之錄
      影畫面云云，經核均無必要，附此敘明。
三、核被告所為，係犯刑法第277 條第1 項之傷害罪。原審以被
    告犯行明確，適用刑事訴訟法第449 條第1 項前段、第3 項
    、第454 條第2 項，刑法第277 條第1 項、第41條第1 項前
    段，刑法施行法第1 條之1 等規定，量處被告拘役50日，如
    易科罰金，以新臺幣1000元折算1 日，除未具體認定被告之
    行為時間乃係99年3 月7 日18時10分許及被告所受之傷害，
    均應予以更正及補充外，其認事用法均無違誤，量刑亦屬妥
    適。被告事後空言否認有傷害之行為，向本院提起上訴，依
    照上開說明，難認有理由，應予以駁回。
四、據上論斷，應依刑事訴訟法第455 條之1 第1 項、第3 項、
    第368條，判決如主文。
本案經檢察官葉雅婷到庭執行職務
中    華    民    國    99    年    10    月    7     日
                  刑事第十一庭  審判長法  官  蔡守訓
                                      法  官  黃紹紘
                                      法  官  顧正德
上正本證明與原本無異。
不得上訴。
                                      書記官  許婉如
中    華    民    國    99    年    10    月    7     日

司法院資訊處製作；財團法人民間司法改革基金會備份。
